臺灣高等法院刑事判決
110年度上訴字第2748號
上  訴  人
即  被  告  林孟霖



選任辯護人  高宥翔律師(法扶律師)
上列上訴人即被告因違反毒品危害防制條例案件，不服臺灣新北
地方法院109年度訴字第1477號，中華民國110年4月29日第一審
判決（起訴案號：臺灣新北地方檢察署109年度偵字第28621號）
，提起上訴，本院判決如下：
    主  文
上訴駁回。
    事  實
一、甲○○明知第三級毒品3,4亞甲基雙氧苯基乙基胺丁酮為毒品
    危害防制條例所列管第三級毒品，不得販賣，竟意圖營利，
    基於販賣第三級毒品之犯意，以其持有SONY廠牌之行動電話
    上網登入臉書及微信通訊軟體作為聯絡交易毒品之工具，於
    民國109年6月13日1時許，在不詳地點，由少年陳○宇（民國
    00年生，姓名年籍詳卷）以臉書及微信通訊軟體與甲○○聯繫
    交易第三級毒品咖啡包之事宜，由甲○○於同日1時40分許，
    在新北市五股區水碓公園旁之觀景台，以新臺幣（下同）50
    0元之價格，出售外包裝為卡通熊頭圖案之深綠色摻有上開
    毒品成分之咖啡包1包（起訴書誤載毒品成分及漏載數量均
    應更正）與陳○宇，價金則先行讓陳○宇賒欠。嗣陳○宇於同
    日10時40分許，在新北市○○區○○路0段000巷0號前，因違反
    交通規則，為警攔查，並經同意搜索後，在其身上扣得上開
    咖啡包1包，始循線查悉上情。
二、案經新北市政府警察局蘆洲分局報告臺灣新北地方檢察署檢
    察官偵查起訴。 
    理  由
壹、證據能力
一、按被告以外之人於審判外之言詞或書面陳述，除法律有規定
    者外，不得作為證據；又被告以外之人於審判外之陳述，雖
    不符刑事訴訟法第159 條之1 至第159 條之4 之規定，而經
    當事人於審判程序同意作為證據，法院審酌該言詞陳述或書
    面陳述作成時之情況，認為適當者，亦得為證據。當事人、
    代理人或辯護人於法院調查證據時，知有第159 條第1 項不
    得為證據之情形，而未於言詞辯論終結前聲明異議者，視為
    有前項之同意，刑事訴訟法第159 條第1 項及第159 條之5
    分別定有明文。經查，本判決下列所引用上訴人即被告甲○○
    （下稱被告）以外之人於審判外之陳述，檢察官、被告、辯
    護人對於證據能力無爭執，迄於本院言詞辯論終結前均未聲
    明異議（見本院卷第66、103頁），本院審酌上開證據資料
    作成時之情況，尚無違法不當或證明力明顯過低之瑕疵，亦
    認為以之作為證據應屬適當，爰依上開規定，認前揭證據資
    料均有證據能力。
二、次按除法律另有規定外，實施刑事訴訟程序之公務員因違背
    法定程序取得之證據，其有無證據能力之認定，應審酌人權
    保障及公共利益之均衡維護，刑事訴訟法第158 條之4 定有
    明文。本案以下所引用之非供述證據，並無證據證明係實施
    刑事訴訟程序之公務員違背法定程序所取得，且經本院於審
    理時合法踐行調查程序，自應認均具有證據能力，得作為證
    據。   
貳、認定犯罪事實所憑之證據及理由
一、上開犯罪事實，業據被告坦承不諱（見他4815卷第127至129
    頁，訴1477卷第96頁，本院卷第69、106頁），核與證人即
    購毒者陳○宇（下逕稱姓名）證述情節相符（見他4815卷第1
    5至23、121至122頁），並有臺北榮民總醫院109年6月24日
    北榮毒鑑字第C0000000號毒品成分鑑定書、（陳○宇）自願
    受搜索同意書、新北市政府警察局蘆洲分局搜索扣押筆錄、
    扣押物品目錄表、查獲現場及扣案物照片、陳○宇與被告間
    微信對話紀錄翻拍照片、監視器錄影畫面翻拍照片、陳○宇
    與被告之通聯紀錄各1份（見他4815卷第13、35、39至43、1
    03至105、115至117、107至108頁，偵28261卷第63至65頁）
    在卷可參，堪認被告上開自白應與事實相符，足以採信。
二、又被告自承販賣第三級毒品進貨1包是300元，賣給陳○宇一
    包是500元等語（見訴1477卷第96頁），可見被告販買第三
    級毒品與陳○宇係為賺取差價，被告具有營利之意圖甚明。
三、至被告於偵查、原審審理時雖供稱：我共賣5包毒品給陳○宇
    ，1包是500元等語（見他4815卷第127至129頁，訴1477卷第
    96頁），然陳○宇證稱：我是以500元跟被告買1包毒品咖啡
    包等語（見他4815卷第15至23、121至122頁），依罪疑唯輕
    有利於被告原則，就販賣第三級毒品4包部分僅有被告之自
    白，而無其他補強證據，應為有利於被告之認定，僅認定被
    告以500元價格販賣上開第三級毒品1包予陳○宇。
四、綜上所述，本案事證已臻明確，被告上開犯行洵堪認定，應
    依法論科。
參、論罪科刑
一、新舊法比較
    按行為後法律有變更者，適用行為時之法律，但行為後之法
    律有利於行為人者，適用最有利於行為人之法律，刑法第2
    條第1項定有明文。被告行為後，毒品危害防制條例於109年
    1月15日修正公布，於同年7月15日施行生效，查：
  ㈠修正前同條例第4條第3項規定：「製造、運輸、販賣第三級
    毒品者，處7年以上有期徒刑，得併科新臺幣700萬元以下罰
    金」；修正後則規定：「製造、運輸、販賣第三級毒品者，
    處7年以上有期徒刑，得併科新臺幣1,000萬元以下罰金」，
    修正後之罰金法定刑提高，顯未較有利於被告。
  ㈡修正前毒品危害防制條例第9條第1項原規定：「成年人對未
    成年人犯前3條之罪者，依各該條項規定加重其刑至2分之1
    」；修正後毒品危害防制條例第9條第1項規定：「成年人對
    未成年人販賣毒品或犯前3條之罪者，依各該條項規定加重
    其刑至2分之1」，修正後增加「對未成年人販賣毒品」應加
    重其刑之情，較修正前之規定不利被告。
  ㈢該條例第17條第2項原規定：「犯第4條至第8條之罪於偵查及
    審判中均自白者，減輕其刑」，修正後則規定：「犯第4條
    至第8條之罪於偵查及歷次審判中均自白者，減輕其刑」，
    需於偵查及「歷次」審判中均自白犯罪始得減刑，減刑之要
    件較為嚴格，是修正後之規定亦未較有利於被告。
  ㈣本案經綜合比較新、舊法之適用結果，新法之規定非有利於
    被告，則依前述說明，應依刑法第2條第1項前段規定，整體
    適用被告行為時即修正前毒品危害防制條例之相關規定。
二、核被告所為，係犯修正前毒品危害防制條例第4條第3項之販
    賣第三級毒品罪。又依修正前毒品危害防制條例第11條第5
    項規定，僅就持有第三級毒品純質淨重達20公克以上者，方
    有科處刑罰之規定，而本案並無證據證明被告販賣第三級毒
    品前持有第三級毒品之數量，已達純質淨重20公克以上，則
    被告持有第三級毒品之行為並無刑事處罰之規定，依上開說
    明，被告販賣第三級毒品前，就持有上開第三級毒品之行為
    ，自無「為販賣之高度行為所吸收，不另論罪」之問題。
三、按犯第4條至第8條、第10條或第11條之罪，供出毒品來源，
    因而查獲其他正犯或共犯者，減輕或免除其刑。犯第4條至
    第8條之罪於偵查及審判中均自白者，減輕其刑，毒品危害
    防制條例第17條第1項、修正前毒品危害防制條例第17條第2
    項分別定有明文。查被告於偵查及審理時均坦承本案犯行（
    已如前述），應依修正前毒品危害防制條例第17條第2項之
    規定減輕其刑。其次，被告於警詢時雖供稱其毒品來源為乙
    ○○，進貨價格為1包300元等語（見偵28621卷第13至17頁）
    ，然新北市政府警察局蘆洲分局回覆略以：乙○○經該局查詢
    戶役政資料發現已於109年8月10日死亡除戶，故無法續行偵
    辦等語，此有該局110年3月8日新北警蘆刑字第1104407618
    號函及職務報告各1份（見訴1477卷第69至71頁）在卷可參
    ，臺灣新北地方檢察署則回覆並未因被告供述而查獲上游等
    語，有該署110年2月9日新北檢德冬109偵28621字第1100014
    141號函1份（見訴1477卷第67頁）附卷可憑，堪認本案並未
    因被告供述而查獲其他正犯或共犯甚明，當無從依毒品危害
    防制條例第17條第1項規定減輕其刑，辯護意旨認仍有此項
    減刑規定之適用云云，並無可採。
四、又刑法第59條規定犯罪之情狀可憫恕者，得酌量減輕其刑，
    其所謂「犯罪之情狀」，與同法第57條規定科刑時應審酌之
    一切情狀，並非有截然不同之領域，於裁判上酌減其刑時，
    應就犯罪一切情狀（包括第57條所列舉之10款事項），予以
    全盤考量，審酌其犯罪有無可憫恕之事由（即有無特殊之原
    因與環境，在客觀上足以引起一般同情，以及宣告法定低度
    刑，是否猶嫌過重等等），以資判斷。而就販賣毒品案件中
    ，同為販賣毒品之人，其原因動機不一，犯罪情節未必盡同
    ，或有大盤毒梟者，亦有中、小盤之分，甚或僅止於吸毒者
    友儕間為求互通有無之有償轉讓者亦有之，其販賣行為所造
    成危害社會之程度自屬有異，於此情形，倘依其情狀處以適
    當徒刑，即足以懲儆，並可達防衛社會之目的者，自可依客
    觀之犯行與主觀之惡性二者加以考量其情狀，是否有可憫恕
    之處，適用刑法第59條之規定酌量減輕其刑，期使個案裁判
    之量刑，能斟酌至當，符合比例原則（最高法院95年度台上
    字第6157號判決意旨參照）。被告本案販賣第三級毒品犯行
    固值非難，惟其犯案時為19歲、年紀尚輕，又本案被告係販
    賣毒品與友人陳○宇乙情，為被告（見偵28621卷第14頁）、
    陳○宇（見他4815卷第18頁）均不否認，且觀卷附陳○宇與被
    告間微信對話紀錄翻拍照片、通聯紀錄各1份（見他4815卷
    第115至117頁、偵28621卷第63至65頁），僅有多次通話成
    功或失敗、約見面之情，又被告曾於109年間因施用毒品執
    行觀察、勒戒，有本院被告前案紀錄表1份在卷可考，足認
    本案為朋友、吸毒者間互通有無、一人一次性單獨販賣，參
    以被告販賣之金額及數量均非鉅，與大量散播毒品之大盤、
    中盤毒販相較，當屬有別，因認縱依上揭修正前毒品危害防
    制條例第17條第2項規定減輕其刑後，科以法定最低刑度，
    猶嫌過苛，仍有情輕法重之情，爰依刑法第59條規定酌量減
    輕其刑，並依法遞減其刑。
肆、上訴駁回之理由　
一、原審同上開有罪之認定，以被告上開犯行事證明確，適用修
    正前毒品危害防制條例第4條第3項、第17條第2項、毒品危
    害防制條例第19條第1項等規定，並審酌被告明知含有上開
    第三級毒品成分之咖啡包可能戕害身心，竟販賣藉以牟利，
    無視法令之厲禁，助長毒品蔓延，戕害他人身心健康，危害
    社會治安，所為實應予非難。惟念及被告犯後均坦承犯行，
    已有悔意，且被告行為時年紀尚輕，思慮欠周，自承國中畢
    業智識程度，未婚，從事水土工作，日薪1,500元，經濟狀
    況勉持等一切情狀，量處有期徒刑1年10月。並就沒收部分
    說明：㈠扣案SONY廠牌行動電話1支，為被告犯本案販賣第三
    級毒品罪所用之物，依毒品危害防制條例第19條第1項規定
    宣告沒收；㈡被告未取得本案販賣毒品價金500元，無需宣告
    沒收或追徵犯罪所得；㈢其餘扣案之物品與本案均無關，均
    不予宣告沒收。本院認原審判決認事用法、沒收均無違誤，
    量刑亦屬妥適。
二、被告指摘原審量刑過重，且於警詢中已供出上游，應依毒品
    危害防制條例第17條第1項之規定予以減刑為由，提起上訴
    。惟查：
　  按量刑之輕重，係屬事實審法院得依職權自由裁量之事項，
    苟已斟酌刑法第57條各款所列情狀，而未逾越法定刑度，不
    得遽指為違法（最高法院72年台上字第6696號判例意旨參照
    ）。且法院對於被告為刑罰裁量時，必須以行為人之罪責為
    依據，而選擇與罪責程度相當之刑罰種類，並確定與罪責程
    度相稱之刑度。縱使基於目的性之考量，認定有犯罪預防之
    必要，而必須加重裁量時，亦僅得在罪責相當性之範圍內加
    重，不宜單純為強調刑罰之威嚇功能，而從重超越罪責程度
    為裁判，務求「罪刑相當」。且在同一犯罪事實與情節，如
    別無其他加重或減輕之原因，下級審量定之刑，亦無過重或
    失輕之不當情形，則上級審法院對下級審法院之職權行使，
    原則上應予尊重（最高法院85年度台上字第2446號判決意旨
    參照）。原審量刑時業已審酌上情（詳前述），係以行為人
    責任為基礎，斟酌刑法第57條各款事由，而為刑之量定，既
    未濫用自由裁量之權限，亦無逾越職權或違反比例原則、罪
    刑均衡原則，自難認有何違法或不當。本案無因被告供出上
    手因而查獲共犯或正犯，無毒品危害防制條例第17條第1項
    之適用，業經說明如前，被告猶執前詞提起上訴，並無理由
    ，其上訴應予駁回。
據上論斷，應依刑事訴訟法第368條，判決如主文。
本案經檢察官徐世淵提起公訴，檢察官羅松芳到庭執行職務。
中　　華　　民　　國　　110 　年　　11　　月　　30　　日
　　　　　　　　　刑事第十二庭  審判長法　官  陳如玲
                                      法　官  魏俊明
                                      法　官  蔡如惠
以上正本證明與原本無異。
如不服本判決，應於收受送達後20日內向本院提出上訴書狀，其
未敘述上訴之理由者並得於提起上訴後20日內向本院補提理由書
（均須按他造當事人之人數附繕本）「切勿逕送上級法院」。
                                      書記官  宗志強
中　　華　　民　　國　　110 　年　　11　　月　　30　　日
附錄：本案論罪科刑法條全文
修正前毒品危害防制條例第4條
製造、運輸、販賣第一級毒品者，處死刑或無期徒刑；處無期徒
刑者，得併科新臺幣二千萬元以下罰金。
製造、運輸、販賣第二級毒品者，處無期徒刑或七年以上有期徒
刑，得併科新臺幣一千萬元以下罰金。
製造、運輸、販賣第三級毒品者，處七年以上有期徒刑，得併科
新臺幣七百萬元以下罰金。
製造、運輸、販賣第四級毒品者，處五年以上十二年以下有期徒
刑，得併科新臺幣三百萬元以下罰金。
製造、運輸、販賣專供製造或施用毒品之器具者，處一年以上七
年以下有期徒刑，得併科新臺幣一百萬元以下罰金。
前五項之未遂犯罰之。